臺灣臺北地方法院刑事判決　　　　　　　　　　　　　九十一年度易字第四八號
　　公　訴　人　臺灣臺北地方法院檢察署檢察官
　　被　　　告　戊○○(原名丁.
　　公設辯護人　甲○公設辯護人
右列被告因妨害公務案件，經檢察官聲請以簡易判決處刑（九十年偵字第一五八三六
號），甲○簡易庭認不宜以簡易判決處刑移送前來，經甲○以通常程序審理，判決如
左：
    主  文
戊○○對於公務員依法執行職務時，施強暴，累犯，處有期徒刑參月，如易科罰金，
以參佰元折算壹日。
扣案水果刀壹把沒收。
    事  實
一、戊○○（原名丁○○）自民國八十四年起逐漸出現明顯精神病症狀，前因公共危
    險案件，於八十六年六月二日經甲○以八十六年度訴字第一○三三號判處有期徒
    刑六月，如易科罰金，以三百元折算一日，於同年八月二十二日易科罰金執行完
    畢。戊○○於九十年七月一日上午十時三十分許，在臺北縣新店市○○○路二十
    五巷十八弄三十八號前，以玻璃杯丟擲鄰居楊清琴上址住處落地窗致破損，復於
    同日下午二時許，在上址前以磚塊砸毀楊清琴住處之玻璃窗及鐵窗（毀損部分業
    據撤回告訴）。嗣於同日下午二時四十分許，臺北縣警察局新店分局江陵派出所
    著制服警員丙○○、乙○○據報前往處理，到達臺北縣新店市○○○路二十五巷
    十八弄三十號戊○○住處前，戊○○竟手持水果刀一把由住處衝出，警員丙○○
    乃詢之何以砸毀他人之物，戊○○遂心生不滿，復由地面拾起磚塊砸毀停放路旁
    楊清琴所有車牌號碼ＬＱ─九０三八號自用小客車之前、後擋風玻璃及車身，此
    際其受精神病症影響，對於外界事務之知覺理會及判斷作用，已較普通人之平均
    程度顯然減退，為精神耗弱之人，竟基於妨害公務之犯意，持刀作勢刺向警員丙
    ○○，同時以三字經「幹你娘」對依法執行公務之警員丙○○當場侮辱（公然侮
    辱部分未據告訴），且不理會員警丙○○之制止，再出手推警員丙○○之肩膀，
    而當場對於依法執行公務之警員丙○○施強暴，丙○○見情況緊急乃對空鳴槍示
    警，嗣支援警力到達始合力將戊○○逮捕。
二、案經臺北縣警察局新店分局報告臺灣臺北地方法院檢察署檢察官聲請簡易判決處
    刑。
    理  由
一、訊據被告戊○○於甲○審理時固坦承右揭毀損行為，並坦認於右揭時、地手持水
    果刀對員警丙○○辱罵三字經並以手推員警丙○○肩膀之事實，惟否認有何妨害
    公務犯行，辯稱：伊覺得警察口氣不好，就推警察一下，罵三字經是口頭禪，但
    沒有把水果刀拿起來要刺警察云云。另甲○公設辯護人為被告辯護稱：被告自住
    宅衝出與員警相遇，尚未有何說明及溝通，即因精神疾病及情緒不穩，對員警惡
    言相向，作勢動粗，被告未認知二名警員係專程至現場處理楊清琴住處遭人毀損
    案件，則被告有無妨害公務之主觀犯意，尚值斟酌等語。
二、經查，右揭事實，業據證人即依法執行職務之警員丙○○於偵查時結證稱：九十
    年七月一日下午二時三十分許據報在臺北縣新店市○○○路二十五巷十八弄內發
    生毀損案件，到達現場鄰居陳稱係住於同弄三十號之住戶所為，被告此時從上址
    三十號住處持刀出來，其問被告為何砸他人的車，被告就從地上拿磚塊砸停放路
    旁的車，並持刀作勢刺向伊，其令被告將刀放下，他不從，伊不得已才鳴槍等語
    ；於甲○調查時到庭時結證：勤務中心通報臺北縣新店市○○○路二十五巷有毀
    損案件，其與乙○○駕駛巡邏車前往處理。有民眾指被告毀損鄰居窗戶，其快到
    達上址十八弄三十號被告住處時，被告就拿一把水果刀衝出來。現場民眾說是他
    砸的，其問被告為什麼要砸別人東西，被告就拿磚塊起來，說「你說是我砸的，
    就砸給你看」，又砸向旁邊楊清琴的汽車，之後就持水果刀往伊衝過來，當時作
    勢要砍殺，其喝令被告把刀子放下，他不理會，罵伊三字經接著推伊一把，繼續
    逼近。最後不得已，其一直後退，只好對空鳴槍等語甚詳（參九十年度偵字第一
    五八三六號偵查卷第十五頁反面、甲○九十一年七月十九日訊問筆錄），核與證
    人即依法執行職務之警員邱聰盛於偵查及甲○調查時證述之情節一致。被告於警
    、偵訊及甲○審理時亦供稱：因為警察挑釁、口氣不好，其才拿磚塊說砸給你看
    ，並推警察一下罵三字經，其所持水果刀是從房間拿出來，打架時其習慣拿刀。
    其知道他是警察，伊從住處出來時，警察對伊講話，剛好旁邊有磚塊，伊就拿起
    來說砸給你看，其砸車子後，走過去推丙○○左肩一下，並順口罵「幹你娘」，
    其左手拿水果刀，刀尖朝前，推警察時刀還拿在手上等語（參九十年度核退字第
    一○六四號偵查卷第四頁反面、第二十一頁反面、甲○九十一年七月十九日訊問
    筆錄），是被告既明知證人丙○○係警員，且證人丙○○在現場已詢問被告何以
    毀損他人之物，被告並回應「你說是我砸的，就砸給你看」等語，足見斯時被告
    對於證人丙○○係前來處理毀損案件，為依法執行職務之警員乙節，係屬明知。
    此外，復有楊清琴住處玻璃窗、鐵窗、落地窗及車牌號碼ＬＱ─九０三八號自用
    小客車毀損照片五紙在卷可參（參九十年度核退字第一○六四號偵查卷第十四頁
    、第十五頁），及水果刀一把、磚塊一個扣案可資佐證，是被告以上開情詞置辯
    ，不足採信。本件事證明確，被告犯行堪以認定，應依法論科。
三、核被告戊○○所為，係犯刑法第一百三十五條第一項之對於公務員依法執行職務
    時施強暴罪、第一百四十條第一項之於公務員依法執行職務時當場侮辱罪。被告
    持水果刀作勢刺向依法執行職務之公務員丙○○，同時以三字經「幹你娘」對依
    法執行公務之員警丙○○當場侮辱（公然侮辱部分未據告訴），繼而出手推員警
    丙○○之肩膀，而當場對於依法執行公務之警員丙○○施強暴，係一行為同時觸
    犯對於公務員依法執行職務時施強暴罪及於公務員依法執行職務時當場侮辱罪二
    罪名，為想像競合犯，應依刑法第五十五條規定，從一情節較重之對於公務員依
    法執行職務時施強暴罪處斷。公訴人認被告上開所犯對於公務員依法執行職務時
    施強暴罪與於公務員依法執行職務時當場侮辱罪二罪間，有方法結果之牽連關係
    ，容有誤會。又聲請簡易判決處刑書誤載被告亦有對依法執行公務之警員邱聰盛
    當場侮辱之行為，業經蒞庭檢察官當庭更正為被告僅對依法執行公務之警員丙○
    ○當場侮辱，應予敘明。查被告為精神分裂病患者，有前臺灣省立八里療養院（
    即行政院衛生署八里療養院）診斷證明書影本一紙在卷可憑，經臺灣臺北地方法
    院檢察署檢察官函囑行政院衛生署八里療養院鑑定被告於行為時之精神狀態，鑑
    定結果為：劉員（即被告）自八十四年逐漸出現明顯精神病症狀，其間亦曾因此
    而觸犯公共危險罪，此次案發之時，劉員在其精神病症影響下認為鄰居是故意針
    對其噴黑煙，並因此與往日不愉快之記憶連結，進而毀損其對面一樓住戶之小客
    車及落地窗，且在員警前往處理時推擠、持刀攻擊並以三字經辱罵處理員警，其
    當時之精神狀態應已達精神耗弱程度，此有該院九十年十二月十七日（九十）八
    療一般字第九０００四六五六號函附精神鑑定報告書一件存卷足佐，可徵被告為
    本案行為時，因受其精神分裂病症之影響，對於外界事務之知覺理會及判斷作用
    ，已較普通人之平均程度顯然減退，是其於行為時顯處於精神耗弱之狀態，爰依
    刑法第十九條第二項規定，減輕其刑。又被告前因公共危險案件，於八十六年六
    月二日經甲○以八十六年度訴字第一○三三號判處有期徒刑六月，如易科罰金，
    以三百元折算一日，於同年八月二十二日易科罰金執行完畢，有臺灣高等法院檢
    察署刑案紀錄簡覆表一件在卷可按，其於五年內再犯本件最重本刑為有期徒刑以
    上之罪，為累犯，應依刑法第四十七條規定加重其刑，並先加後減之。爰審酌被
    告於前案執行完畢後，復因精神分裂病症之影響，而處於精神耗弱狀態，再犯本
    件罪行，及其犯罪動機、目的、手段、所生對國家行政權之危害、智識程度、犯
    罪後之態度等一切情狀，量處如主文所示之刑，並諭知易科罰金之折算標準。
    扣案水果刀一把為被告所有，供前揭犯罪所用之物，業據被告供明在卷，爰依刑
    法第三十八條第一項第二款規定宣告沒收。
據上論斷，應依刑事訴訟法第四百五十二條、第二百九十九條第一項前段，刑法第一
百三十五條第一項、第一百四十條第一項、第五十五條、第四十七條、第四十一條第
一項前段、第十九條第二項、第三十八條第一項第二款，罰金罰鍰提高標準條例第一
條前段、第二條，判決如主文。
本案經檢察官俞秀端到庭執行職務
中      華      民      國      九十一      年      九      月    四    日
                                      臺灣臺北地方法院刑事第七庭
                                          法  官  張筱琪
右正本證明與原本無異。
如不服本判決，應於判決送達後十日內向甲○提出上訴狀(應抄附繕本)。告訴人
或被害人如對於本判決不服者，應具備理由請求檢察官上訴，其上訴期間之計算
係以檢察官收受判決正本之日期為準。
                                          書記官  吳一凡
中      華      民      國      九十一      年      九      月  十一    日
中華民國刑法第一百三十五條
 (妨害公務執行及職務強制罪)
對於公務員依法執行職務時，施強暴脅迫者，處三年以下有期徒刑、拘役或三百元以
下罰金。
意圖使公務員執行一定之職務或妨害其依法執行一定之職務或使公務員辭職，而施強
暴脅迫者，亦同。
犯前二項之罪，因而致公務員於死者，處無期徒刑或七年以上有期徒刑。
致重傷者，處三年以上、十年以下有期徒刑。
中華民國刑法第一百四十條
 (侮辱公務員公署罪)
於公務員依法執行職務時，當場侮辱，或對於其依法執行之職務公然侮辱者，處六月
以下有期徒刑、拘役或一百元以下罰金。
對於公署公然侮辱者亦同。
